【裁判字號】    97,上更(一),59
【裁判日期】    970730
【裁判案由】    毒品危害防制條例
【裁判全文】
臺灣高等法院臺中分院刑事判決      97年度上更(一)字第59號
上  訴  人
即  被  告  甲○○
選任辯護人  羅豐胤律師
            黃靖閔律師
上列上訴人因毒品危害防制條例案件，不服臺灣臺中地方法院93
年度訴字第2331號中華民國94年6月24日第一審判決（起訴案號
：臺灣臺中地方法院檢察署93年度偵字第11045號），提起上訴
，本院判決後由最高法院撤銷發回，本院更為判決如下：
    主  文
原判決撤銷。
甲○○連續販賣第一級毒品，處有期徒刑玖年；因販賣毒品所得
之新臺幣柒萬捌仟元沒收之，如全部或一部不能沒收時，以其財
產抵償之。
    事  實
一、甲○○明知海洛因、安非他命係屬毒品危害防制條例第2條
    第2項第1、2款規定之第一、二級毒品，竟意圖營利，基於
    販賣第一級毒品海洛因、第二級毒品安非他命之概括犯意：
(一)戊○○每次均以其女友丁○○持用之門號0000000000號行動
    電話，撥打甲○○持用之門號0000000000號行動電話先行連
    絡後：
１、於民國92年10月2日在臺中市○○○路367號前，由甲○○以
    新臺幣（下同）3千元之代價，販賣海洛因1小包予戊○○。
２、於92年11月10日在上址，由甲○○以2千元之代價，販賣海
    洛因1小包予戊○○。
３、於92年11月21日在上址，由甲○○以6千元之代價，同時同
    地販賣海洛因、安非他命予戊○○。
４、於92年11月30日在上址，由甲○○以5千元之代價，同時同
    地販賣海洛因、安非他命予戊○○。
５、於92年12月8日在上址，由甲○○以4千元之代價，販賣海洛
    因予戊○○。
(二)丁○○每次均以門號0000000000號行動電話撥打上開甲○○
    之行動電話先行連絡後：
１、於92年10月2日在臺中市○○○路367號前，由甲○○以4 千
    元（起訴書誤載為2千元）之代價，販賣安非他命1小包與丁○○。
２、於92年11月10日在上址，由甲○○以4千元之代價，販賣安
    非他命1小包與丁○○。
３、於92年11月21日在上址，由甲○○以4千元之代價，販賣安
    非他命與丁○○。
４、於92年11月30日在上址，由甲○○以4千元之代價，販賣安
    非他命與丁○○。
５、於92年12月8日在上址，由甲○○以4千元之代價，販賣安非
    他命與丁○○。
(三)丙○○每次均以其持用之門號0000000000號行動電話撥打上
    開甲○○之行動電話先行連絡，於93年1月間，先後三次由
    甲○○至台中市○○路56號丙○○住處分別以3千元2次及
    5000元1次之代價，各販賣海洛因1小包與丙○○。
(四)乙○○每次均以其持用之門號0000000000號行動電話撥打上
    開甲○○之行動電話先行連絡後：
１、於93年1月10日下午6時11分許，在臺中市○○路與青海路口
    ，由甲○○以3千元之代價，販賣海洛因1小包與乙○○。
２、於93年1月23日下午1時36分許，在至臺中市○○路與青海路
    口，由甲○○以3千元之代價，販賣海洛因1小包與乙○○。
３、於93年1月24日凌晨3時33分許，在臺中市○○路與青海路口
    ，由甲○○以3千元之代價，販賣海洛因1小包與乙○○。
４、於93年1月25日日晚間9時44分許，在臺中市○○路與青海路
    口，由甲○○以1萬8千元之代價，販賣海洛因1小包與乙○○。而連續販賣海洛因與戊○○、丙○○、乙○○等3人，
    及連續販賣安非他命與戊○○、丁○○等2人，合計販賣毒
    品所得計7萬8千元。經檢察官實施通訊監察因而查獲。
二、案經臺中縣警察局移送及臺灣臺中地方法院檢察署檢察官簽
    分偵查起訴。
    理  由
一、證據能力方面：
(一)按被告以外之人於檢察事務官、司法警察官或司法警察調查
    中所為之陳述，與審判中不符時，其先前之陳述具有較可信
    之特別情況，且為證明犯罪事實存否所必要者，得為證據。
    刑事訴訟法第159條之2定有明文。所謂「較可信之特別情況
    」之情形，亦應就前後陳述時之各種外部情況進行比較，以
    資決定何者外部情況具有可信性。若陳述係在特別可信之情
    況下所為，則虛偽陳述之危險性即不高，雖係審判外陳述，
    仍得承認其有證據能力。本案證人戊○○、丁○○、丙○○
    、乙○○於原審、陳國彥於本院前審、丙○○及戊○○於本
    院之陳述，分別與其等於警詢時所為之陳述不符，惟查證人
    戊○○、丁○○、丙○○、陳國彥於偵查中，均坦言並未遭
    警察刑求逼供（第11045號偵卷第22-24頁）。而證人即警員
    莊聰敏於原審審理中證稱：其接獲檢舉，報請檢官指揮偵辦
    ，並上線監聽，當時只知綽號及聯絡電話，監聽了二個月後
    開始收網，從電話監聽結果得知被告及證人丁○○、戊○○
    、丙○○等人在施用毒品，於查獲後製作筆錄時，有全程錄
    影、錄音，並依據電話現譯來詢問這些人，筆錄記載均依渠
    等之回答來製作，都是自由陳述，並無以不正方法偵訊證人
    等語（見原審卷一第184至185頁）。且經原審勘驗證人丙○○、戊○○、乙○○、丁○○等人之警詢錄影光碟片結果，
    警員詢問證人丙○○、戊○○、乙○○、丁○○，均採一問
    一答方式進行，亦有錄影錄音，且其陳述內容亦與警詢筆錄
    內容相符，亦未見有何以不正方法訊問之情事，有原審勘驗
    筆錄一份在卷可參（見原審卷二第32至83頁）。證人丙○○
    、戊○○、乙○○、丁○○及陳國彥等人於警詢時所供係出
    於自由意志之陳述，經查警方並未施以任何強暴、脅迫等不
    正方法之訊問，就此之外部環境及條件判斷，其等於警詢時
    之陳述應與事實較為相合而具有較可信之特別情況，且為證
    明犯罪事實存否所必要，自得為本案之證據。
(二)本件檢察官起訴所憑之監聽電話錄音帶及錄音譯文，係刑事
    警察局及台中市警察局經由檢察官許可，依法取得監聽票而
    實施通訊監察，有台中市警察局中市警刑字第0920021449號
    函附偵查報告、台灣台中地方法院檢察署檢察官93年6月8日
    簽呈可憑（第2435號他字卷第1、2頁、第11045號偵卷第6、
    7 頁），該通訊監察之錄音係實施刑事訴訟程序之公務員依
    法定程序取得之證據，監聽譯文係由監聽警員依法執行職務
    所制作，應均具有證據能力。
二、訊據上訴人即被告甲○○（下稱被告）矢口否認有販賣海洛
    因、安非他命之犯行，於原審辯稱：丁○○、丙○○、乙○○均有欠伊錢，丁○○於92年間向伊借3萬元要繳房租，伊
    要求還錢，逼她還錢逼得太兇，後來丁○○亦未還錢，伊根
    本不知丁○○有施用毒品，也不知為何丁○○會說伊販賣毒
    品；戊○○是伊和朋友一去玩認識的，且戊○○並未打電話
    給伊，伊亦不知戊○○與丁○○有施用毒品；至於丙○○雖
    有打電話給伊，是問伊有沒有毒品可以調給他，伊敷衍說待
    會兒就送過去，但實際上伊並非藥頭，和丙○○只是朋友關
    係，彼此並無特別恩怨；乙○○之情形亦類似，亦係打電話
    向伊調貨，但伊每次都敷衍他，乙○○問有沒有東西可救他
    ，但伊表示東西自己要用，且乙○○與伊有金錢往來，向伊
    借款1萬5千元尚未償還，可能因伊逼太兇所致，伊從未販賣
    毒品予人云云。於本院審理中辯稱：丁○○、戊○○並沒有
    打電話要伊幫他們調毒品，但丙○○、乙○○有打電話給伊
    ，因為他們知道伊有施用毒品，所以多次打電話拜託伊幫他
    們調毒品，伊就口頭說要幫他們問看看，然實際上並沒有交
    付毒品給他們，只是敷衍一下他們而已。伊覺得乙○○、丙○○要陷害伊，因為他們打電話來，伊都是敷衍他們而已云
    云。
三、經查：
(一)被告以電話聯絡之方式，於上開時地連續販賣海洛因予戊○○、丙○○、乙○○及於上開時地連續販賣安非他命予戊○○、丁○○等事實，業據證人戊○○、丙○○、乙○○、丁○○分別於警詢時證述明確：
１、證人戊○○於警詢時證稱：伊是向1名綽號「阿丹」之男子
    購買毒品。伊不知道「阿丹」之真實姓名，他的聯絡電話為
    0000000000號。警方所提供之甲○○照片，就是甲○○該男
    子。伊共向甲○○購買5、6次毒品，向他購買海洛因與安非
    他命。伊是以伊女友丁○○之0000000000號行動電話打給甲○○之0000000000號行動電話向他購買毒品，共向他購買2
    萬6千元左右。於92年10月2日向甲○○購買海洛因3千元、
    92年11月10日購買海洛因2千元、92年11月21日購買海洛因
    及安非他命毒品6千元、92年11月30日購買海洛因及安非他
    命5千元、92年12月8日購買海洛因4千元等5次都是在臺中市
    ○○○路367號前成交。於92年11月21日、92年12月8日2次
    ，伊女朋友丁○○都在場等語（見第2435號他字卷第57、58
    頁）。
２、證人丁○○於警詢時證稱：伊吸食之安非他命是向1名綽號
    「阿丹」之男子購買的。伊不知道「阿丹」之真實姓名，他
    的聯絡電話為0000000000號。警方所提供之甲○○照片，就
    是綽號「阿丹」該男子。伊共向甲○○購買4、5次毒品，向
    他購買安非他命。伊是以的0000000000號行動電話打給甲○○之0000000000號行動電話向他購買毒品，共向他購買2萬
    元左右。於92年10月2日、92年11月10日、92年11月21日、
    92年11月30日、92年12月8日等5次，都是向甲○○購買安非
    他命，五次都在臺中市○○○路367號前成交等語（見第243
    5號他字卷第54頁警詢筆錄）。
３、證人丙○○於警詢時證稱：伊是向1名綽號「阿丹」之男子
    購買海洛因毒品。伊不知道綽號「阿丹」該男子之真實姓名
    。他的聯絡電話為0000000000號，警方所提供之甲○○照片
    ，就是綽號「阿丹」該男子。伊使用之行動電話號碼為
    000000 0000號。警方執行通訊監察93年1月11日16時5分1秒
    ，伊持0000000000撥打給甲○○之行動電話0000000000中，
    是伊要向甲○○要購買海洛因毒品，並向甲○○要求快一點
    、伊要去甲○○家裡購買海洛因毒品。警方執行通訊監察93
    年1月11日16時11分41秒，甲○○持0000000000撥打給伊的
    行動電話0000000000中，伊稱有海洛因先拿來，伊受不了了
    。伊共向甲○○購買3次海洛因毒品。每次購買多少不一定
    ，有時3千元、有時5千元。伊要求他將海洛因送到伊永春路
    56號家裡（見原審卷二第114、115頁警詢筆錄）。又證人丙○○供稱向被告購買海洛因3次，有時3千元有時5千元不一
    定，爰以其中二次各為3千元，其餘一次為五千元計算，最
    有利於被告，堪認被告該3次販賣所得共計1萬1千元。
４、證人乙○○於警詢時證稱：伊所施打海洛因是向一位甲○○
    、綽號「阿丹」之男子所購買的，每次都是打電話與甲○○
    連絡所需海洛因毒品及數量，然後再相約到伊住家路口；以
    1小包2千元之價格購得，重量伊並不知道，甲○○之聯絡電
    話為0000000000，每次交易大約都為2千元左右。000000000
    0行動電話登記為我太太石曉雯名義，實際都是我在使用。
    警方執行通訊監察中93年1月10日18時11分5秒伊持00000000
    00打入0000000000向甲○○購買毒品海洛因3千元。警方執
    行通訊監察中93年1月23日13時36分6秒伊持0000000000打入
    0000000000向甲○○購買毒品海洛因3千元。警方執行通訊
    監察中，93年1月24日3時33分47秒伊持0000000000打入0000
    000000向甲○○購買海洛因3千元均屬實。警方執行通訊監
    察中，93年1月25日21時44分25秒伊持0000000000打入00000
    00000，是向甲○○問毒品海洛因1錢價格。伊向甲○○購買
    毒品都約在台中市○○路與清海路口交貨等語在卷（見第11
    045號偵卷第8頁反面、第9頁警詢筆錄）。
(二)證人戊○○、丁○○、丙○○雖於偵查中翻稱：警詢所述係
    因警察要求如此陳述云云；證人戊○○、丁○○於原審審理
    中另稱：並未向被告購買毒品；證人戊○○復稱：其於92年
    10月至12月間係在澎湖服兵役云云。證人丙○○、戊○○於
    本院審理中亦證稱：其等於警詢中指述向被告購買毒品係應
    警員之要求云云。惟查證人戊○○、丁○○、丙○○於偵查
    中，均坦言並未遭警察刑求逼供。而證人即警員莊聰敏於原
    審審理中證稱：於製作警詢筆錄時，有全程錄影、錄音，並
    依據電話現譯來詢問這些人，筆錄記載均依渠等之回答來製
    作，都是自由陳述，並無以不正方法偵訊證人等語（見原審
    卷一第184至185頁）。且經原審勘驗證人丙○○、戊○○、
    乙○○、丁○○等人之警詢錄影光碟片結果，警員詢問證人
    丙○○、戊○○、乙○○、丁○○，均採一問一答方式進行
    ，亦有錄影錄音，且其陳述內容亦與警詢筆錄內容相符，亦
    未見有何以不正方法訊問之情事，有原審勘驗筆錄及錄音譯
    文各一份在卷可參（見原審卷二第32至83頁）。且觀諸錄音
    譯文所示，警員與證人間之對話自然，均係警員依通訊監察
    譯文內容訊問後，由證人自己供述其等向被告購買毒品之時
    間、金額、次數等項，亦未有何警員要求其等指證被告販毒
    之情形，是以證人丙○○、戊○○、乙○○、丁○○等人警
    詢之內容應係出於自由意志陳述，於各該筆錄中所供應無不
    實。
(三)證人戊○○於偵查及原審雖改稱：被告並未賣伊毒品云云；
    於原審審理中並稱：伊於92年10月至12月間尚在澎湖服役云
    云。然經原審函查結果，證人戊○○服役期間係自90年2月
    20日起，迄91年12月20日退伍，有臺中縣後備司令部94年5
    月19日朔愛0940003539號函在卷可參（見原審卷二第29頁）
    ，足見證人戊○○所稱：92年10月至12月間（即其向被告購
    買毒品期間）係在外島服役乙節，顯與事實不符。而證人丙○○於偵查中證稱：伊是請被告幫伊去拿，伊拿錢給他，叫
    他去幫伊叫貨（應係調貨之誤）等語（見第11045號偵卷第
    22頁），顯見證人丙○○之毒品係自被告取得且有對價。且
    證人丙○○另於93年度毒偵字第903號毒品危害防制條例案
    件偵查中亦供稱：伊毒品來源係向一位綽號「阿丹」之人購
    買，伊以行動電話0000000000號撥打他的行動電話00000000
    00號聯絡，每次是約他拿毒品到伊家裡，共向他買過2次，
    時間大概在93年1月底及2月初，價格分別為3千元及5千元，
    每次1小包，所指「阿丹」即卷附照片之被告等語（見原審
    卷二第116-117頁所附93年度毒偵字第903號偵卷訊問筆錄影
    本）。其上開於偵查及原審所為翻異顯係護被告之詞，不
    足採信。而證人戊○○於原審證稱：是警察要伊說毒品是向
    被告買的，交易的次數、時間、地點、價格、數量都是伊自
    己編的，核與上開證人莊聰敏所證情，及原審勘驗警詢錄影
    光碟之結果不符，亦難遽予採信。被告於原審雖辯稱：丁○○因欠其款項，且其追索甚急，因而挾怨報復，誣指向其購
    毒云云，然證人丁○○於原審業據證稱：並未欠被告錢，且
    從未向被告借款等語。被告復辯稱：證人丙○○、乙○○均
    會打電話向伊求救調取毒品云云。然以一般毒品交易，販賣
    毒品之人，對於其上手為何人，均甚為隱密，購買毒品者鮮
    少知悉其上手毒品之來源。於購買者與其確認毒品之數量、
    金額後，再假稱向他人調貨者，事屬常見之販毒手法。證人
    戊○○、丁○○、丙○○、乙○○等人雖證稱係請被告調貨
    ，惟渠等係將錢交予被告，再由被告交付毒品，被告究係如
    何向他人調貨，或有無從中牟利，原即無從知悉，則渠等所
    謂請被告向他人調貨云云，縱非可遽認係護被告之詞，亦
    難採為對被告有利之證據。再依證人戊○○、丁○○、丙○○、乙○○於警詢所證，就如何與被告連絡約定購買毒品，
    及其時間、地點、次數等，均甚具體明確，衡情應非虛妄。
    又證人丁○○及乙○○前於警詢已證述明確，而其等於偵查
    及原審審理時翻異之證述不為本院所採，業如上述，則被告
    之辯護人聲請再予傳訊該二人，即無必要，附此敘明。
(四)被告雖另辯以：證人丙○○、乙○○確有打電話向其「調」
    毒品，惟其並非藥頭，只是敷衍對方云云。然經本院前審向
    台中市警察局調取通訊監察錄音光碟，將其內容逐字譯出，
    並當庭勘驗（見本院前審卷第78至85頁），由各次通話內容
    可知，被告確有販賣毒品之行為，尤以證人乙○○（000000
    0000：Ｂ）→被告甲○○（0000000000：Ａ）間之對話：
    時間不詳：「Ａ：喂。Ｂ：在哪裡？Ａ：啊？Ｂ：在哪裡？
      Ａ：豐原。Ｂ：不然再3千。Ａ：啊？Ｂ：3千啦。Ａ：哇
    ．．．Ｂ：不然再叫人送。Ａ：啊？Ｂ：叫人送過來。Ａ：
    什麼時候？Ｂ：現在，等下啊！Ａ：再等一下啦．．．」。
    93年1月24日3點33分47秒Ｂ（0000000000：女，乙○○之
    妻）→Ａ（0000000000：甲○○）：「Ａ：喂。Ｂ：喂，我
    黑仔他老婆。Ａ：ㄟ，怎樣？Ｂ：你幫我送3張過來。Ａ：
    啊？Ｂ：3張。Ａ：你在哪裡？Ｂ：在青海路這間房子這裡
    。Ａ：青海路那裡喔，這樣我到的時候跟你打電話。Ｂ：好
    。Ａ：好。Ｂ：多久？Ａ：半個鐘頭好嗎？Ｂ：好」。93
    年1月25日21點44分27秒Ｂ（0000000000：乙○○)→Ａ（00
    00000000：甲○○）：「Ａ：喂。Ｂ：喂。Ａ：ㄟ。Ｂ：我
    ㄧ個朋友說要拿1錢。Ａ：嗯。Ｂ：他說不知你東西好還是
    壞，你聽懂嗎？Ａ：嗯。Ｂ：他說他不好意思拿版子，乾脆
    說要拿1千，看版子好還是壞。Ａ：你跟他說就好了啊？Ｂ
    ：我跟他不錯（Ａ：對啊），他就不相信啊（Ａ：又不是不
    好的），我這裡也沒有東西可以給他試，你聽懂嗎？Ａ：ㄟ
    。Ｂ：不然你先拿1千過來，我拿去給他，給他看版子好還
    是壞，他如果要的話，他要拿1錢。Ａ：沒有啦，那就ㄧ次
    拿啦，晚上我ㄧ次拿給你啦。Ｂ：這樣喔。Ａ：是啦。Ｂ：
    好啦好啦，這樣你晚上的時候順便.... 不然他是說要先拿1
    千，說要看你的東西怎樣好或壞，如果好的時候才要拿1錢
    。1錢要算多少？Ａ：嗯？Ｂ：1錢要算多少？我跟他開1萬8
    。Ａ：對啊Ｂ：我跟他開1萬8。Ａ：對啊。Ｂ：你要賣我多
    少？Ａ：就差不多那個價錢啊，你嘛卡拜託ㄟ。Ｂ：那樣喔
    ，幹你娘，那我沒得賺了啊！Ａ：你加那個啊。Ｂ：啊？Ａ
    ：跟他抽啊，不會喔。Ｂ：啊？什麼？Ａ：你跟他說跟他抽
    啊  Ｂ：跟他抽？Ａ：對啊。Ｂ：這樣喔。Ａ：對啊。Ｂ：
    好啦好啦，看怎樣啦（Ａ：好不好？），要不然他是趕著要
    ，他現在是說不知東西到哪裡，你聽懂嗎？（Ａ：嗯嗯）是
    說不然先拿1千，說他如果『好勢』時，會馬上決定，他有
    錢啊，看你意思怎樣，要不然他要去『暗房』那裡拿。Ａ：
    對啊，不然你跟他說，你跟他說就好了啊。．．．」。其間
    ，證人乙○○及其妻均係直接向被告甲○○購買毒品，並未
    有何要被告調貨之情；且證人乙○○與甲○○不但就就毒品
    之價格多少，討價還價，證人乙○○尚要求被告先拿一些試
    用好壞，如果好才要拿1錢，1錢要算多少，並向被告抱怨沒
    得賺，被告叫乙○○跟他抽等語明確，可見其2人間並非單
    純之臨時調貨以供施用而已。稽此可見，被告確有基於營利
    之意圖，而販賣毒品之事實，至為明顯。此外，復有通訊監
    察摘要報告表2份（第11045號偵卷第11、12頁）、案外人石
    曉雯（即證人乙○○之妻）申辦門號0000000000號資料、全
    戶基本資料各1份、通監察譯文表6頁（第2435號他字卷第63
    至65頁、第115至117頁）在卷可參。
(五)本院核閱卷附被告之0000000000號行動電話之通聯紀錄（見
    第2435號他字卷第14至21頁），其通話日期為92年12月7日
    至92年12月9日，短短前後3日內，通話次數即達66通之多，
    且其通話時間遍及全日，甚而有多次之通話時間為凌晨，基
    地台位置均在台中市，而非其居住之台中縣神岡鄉，基地台
    位置亦經常變動，通話時間亦甚短暫。又經本院前審依據與
    其通話之電話號碼，查知使用人有王鳳惠、黃馨慧、何朝源
    、宋依儒（原名宋姿瑜）、彭偉明、黃清標、許靖毅、陳國
    彥、張秋霞、吳達明、李雅惠等。再查其等之前科紀錄表，
    其中宋依儒、黃清標、陳國彥、李雅惠等人曾有毒品前科；
    王鳳惠、張秋霞有其他犯罪前科。雖證人宋依儒證稱：係被
    告的女朋友借其手機打被告的電話云云；證人陳國彥證稱：
    打電話約被告去跳舞云云。惟查證人陳國彥於警詢時證稱：
    丙○○要其打電話給甲○○購買毒品等語（見第2435號他字
    查卷第61頁），可見證人陳國彥亦知被告有販賣毒品之事實
    。又證人黃清標之住址與丁○○相同，丁○○自有使用黃清
    標之電話與被告聯絡之可能。審諸被告電話通聯之次數頻繁
    ，所通聯之對象中有曾犯毒品或其他前科之人，每次通話時
    間均甚短暫等情以觀，亦可佐證被告與他人通聯之目的，確
    與販賣毒品有關。被告空言否認犯行，不足採信，被告販賣
    第一、二級毒品犯行至為明確，其犯行洵堪認定。
四、查近來政府為杜絕毒品氾濫，毒害人民，再三宣導民眾遠離
    毒品、且媒體之報導既深且廣，對於毒品之禁絕，應為民眾
    所熟悉。而政府對於查緝施用、轉讓及販賣毒品無不嚴格執
    行，且販賣毒品罪更係重罪，設若無利可圖，衡情一般持有
    毒品者當不致輕易將持有之毒品交付他人，被告交付第一級
    毒品海洛因與戊○○、丙○○、乙○○，另交付第二級毒品
    安非他命與戊○○、丁○○，且均有對價，被告顯有營利意
    圖甚明。
五、被告雖曾因精神疾病就診，固有財團法人彰化基督教醫院94
    年1月28日94彰基病歷字第9401085號函附就醫紀錄、清海醫
    院94年1月14日清醫字第0004號函附之就醫紀錄及被告目前
    就診之陽光精神科醫院診斷證明書在卷可參，然經原審於94
    年1月24日準備程序中傳訊證人即陽光精神科醫院長賴武賢
    醫師證稱：被告經診斷是器質性精神病，即腦部受損，引起
    精神症狀，懷疑是施用毒品造成，目前治療是施以抗精神病
    藥劑；以目前被告情形，其病症不致其無法陳述，被告能依
    其自主意思陳述等情，有該案94年1月24日上午9時30分準備
    程序筆錄一份在卷可參，而被告於本件審理中為陳述時並無
    遲滯之情形，復陳稱其陳述表達意見沒有問題等語，且於本
    案猶知砌詞以圖卸責，是被告並無智能障礙無法為完全陳述
    之情形。且另經原審函查陽光精神科醫院結果，以被告所患
    器質性精神病，此病症不會影響病患多次販賣毒品等情，有
    該醫院93年11月23日陽醫字第093112301號函在卷可參，是
    被告縱患有精神疾病之事實，仍無解其罪行之成立。
六、按刑法於民國94年2月2日經總統令修正公布，自95年7月1日
    起施行，被告行為後法律有變更，依修正後刑法第2條第1項
    規定：「行為後法律有變更者，適用行為時之法律。但行為
    後之法律有利於行為人者，適用最有利於行為人之法律」。
    修正後之刑法業已刪除第56條連續犯之規定，則被告之犯行
    ，因行為後新法業已刪除連續犯之規定，此刪除雖非犯罪構
    成要件之變更，但顯已影響行為人刑罰之法律效果，自屬法
    律有變更，依新法第2條第1項規定，比較新、舊法結果，仍
    應適用較有利於被告之行為時法律即舊法論以連續犯（最高
    法院95年第8次刑事庭會議決議參照）。
七、核被告所為，係違反毒品危害防制條例第4條第1項之販賣第
    一級毒品罪及同條第2項之販賣第二級毒品罪。被告持有海
    洛因及安非他命之低度行為，應為販賣之高度行為所吸收，
    均不另論罪。被告販賣第一級毒品與戊○○5次、丙○○3次
    、乙○○4次之行為，及販賣第二級毒品安非他命與戊○○2
    次、丁○○5次之行為，各係時間緊接，均犯構成要件相同
    之罪名，顯係出於概括之犯意，反覆為之，均為連續犯，應
    依修正刪除前刑法第56條之規定，各論以一罪。其中證人戊○○於92年11月21日購買海洛因及安非他命共計6千元、92
    年11月30日購買海洛因及安非他命共計5千元部分，因被告
    矢口否認犯行，而證人戊○○事後翻異前詞，矢口否認向被
    告購買毒品，而無以區分被告是否同時或異時販賣一、二級
    毒品予證人戊○○，然採最有利被告之原則，應認被告係同
    時同地販售一、二級毒品，為一行為觸犯數罪名之想像競合
    犯，依刑法第55條規定從一重之連續販賣第一級毒品罪論，
    除其中被告所犯販賣第一級毒品罪之法定刑為死刑或無期徒
    刑，依修正前刑法第64條第1項、第65條第1項規定，不得加
    重外，就其餘之法定刑依法加重其刑。查被告並無販賣毒品
    前科，此有刑案資料查註紀錄表及臺灣高等法院被告全國前
    案紀錄表各二紙附卷可考，其圖利而販賣毒品，戕害國民健
    康、助長施用毒品惡習，其行為固屬非是，然就全部犯罪情
    節觀之，其販賣毒品均係以小包販賣，每包金額非高，應僅
    係零星之小額交易，其惡性與犯罪情節較諸大量走私進口或
    長期販賣毒品之「大盤」、「中盤」毒販有重大差異，倘概
    科以法定本刑死刑、無期徒刑，誠為情輕法重，本院衡其犯
    罪情狀，認被告就販賣第一級毒品犯行若科處無期徒刑，在
    客觀上足以引起一般人同情，爰依刑法第59條規定，就被告
    連續販賣第一級毒品部分減輕其刑，並依法先加後減之（死
    刑無期徒刑部分則不得加重）。
八、原審以被告犯行明確而論罪科刑，固非無見，惟因就被告同
    時同地販售海洛因、安非他命予戊○○部分應認係想像競合
    犯乙節，原審論以數罪併罰容有未洽，被告否認犯行指摘原
    判決固非可採，然原判決既有上揭可議而無可維持，應由本
    院將原判決撤銷改判。爰審酌被告意圖營利販賣第一、二級
    毒品，及前後販賣之時間非長，販賣所得利益有限，犯後飾
    詞推諉，未見悔意，難認其犯後態度良好等一切情狀，量處
    如主文第2項所示之刑。其販賣毒品所得合計為7萬8千元，
    應依毒品危害防制條例第19條第1項之規定宣告沒收，如全
    部或一部不能沒收時，均以其財產抵償之。
據上論結，應依刑事訴訟法第369條第1項前段、第364條、第299
條第1項，毒品危害防制條例第4條第1項、第2項、第19條第1項
，刑法第2條第1項、第11條前段、第55條、第59條，修正前刑法
第65條、第56條，判決如主文。
本案經檢察官己○○到庭執行職務。
中    華    民    國    97    年    7     月    30    日
            刑事第十庭    審判長法  官  林  照  明
                                法  官  郭  瑞  祥
                                法  官  林  欽  章
上列正本證明與原本無異。
如不服本判決應於收受送達後10日內向本院提出上訴狀，其未敘
述上訴之理由者並得於提起上訴後10日內向本院補提理由書（均
須按他造當事人之人數附繕本）。
                                書記官  許  哲  禎
中    華    民    國    97    年    8     月    1     日


司法院資訊處製作；財團法人民間司法改革基金會備份。
